【裁判字號】    85,台上,1960
【裁判日期】    850425
【裁判案由】    偽造有價證券
【裁判全文】
最高法院刑事判決                              八十五年度台上字第一九六○號
    上 訴 人  台灣高等法院台中分院檢察署檢察官
    被    告  甲○○
右上訴人因被告偽造有價證券案件，不服台灣高等法院台中分院中華民國八十四年七
月十一日第二審判決（八十四年度上訴字第一二六九號，起訴案號：台灣台中地方法
院檢察署八十三年度偵字第一三一五九號），提起上訴，本院判決如左：
    主  文
原判決撤銷，發回台灣高等法院台中分院 。
    理  由
本件原判決認定被告甲○○在其父邱義夫經營之勝義鑄造廠擔任會計，因需他人支票
以供調現或週轉，竟意圖為自己不法之所有，並基於概括之犯意，於民國八十三年三
月間，向林源清謊稱可為其代向友人「林玉青」以支票調借現金，林源清未疑，而簽
發以第一商業銀行台中分行為付款人、帳號為一三九八－八、金額分別為新台幣（下
同）九十萬元及九十八萬二千六百六十元之支票各一紙交付被告。被告取得上開支票
後迄未將現金交付林源清，因林源清催促甚急，為取信林源清，竟於八十三年三月二
十四日在台中市○區○○里○○○路三二○巷三號住處，將勝義鑄造廠先前匯款與他
人之台中市第八信用合作社跨行匯款回條聯，變造為勝義鑄造廠於八十三年三月二十
四日匯款八十五萬元與林源清字樣，並於影印後在台中縣太平鄉○○村○○路九六之
一二七巷九弄十七號林源清住處交予林源清，以證明有匯入八十五萬元現款予林源清
，足生損害於台中市第八信用合作社及林源清。並於同月三十日之前二、三天，在不
詳處所委託不詳姓名之人偽造「林玉菁」之印章一枚後，於同月三十日在其上開住處
，偽造「林玉菁」為發票人、金額六十萬元、台中市第八信用合作社進化分社為付款
人、票載發票日為八十三年三月三十日之支票一張後，在林源清前開住處交付林源清
以資取信。後因林源清發現該匯款回條聯影本為虛假，被告始簽發二張支票給付林源
清以抵銷林源清所簽發之二張支票。八十三年六月初，被告因積欠韓萃德債務一時無
法清償，又向林源清謊稱可代為調借現金；林源清因而交付以暘記鑄造有限公司為發
票人、台中區中小企業銀行南豐分行為付款人、金額分別為三十四萬九千元、二十四
萬六千五百元，票載發票日分別為八十三年八月十六日、八十三年八月二十七日之支
票二紙與被告，被告於取得該二張支票後，即交付韓萃德用以清償自己債務。林源清
因未取得調借款項，經詢問始知支票在韓萃德處，經林源清簽發支票四紙始將二張支
票換回等情。因而撤銷第一審科刑判決，改判依牽連犯關係，從一重論處被告甲○○
意圖供行使之用，而偽造有價證券罪刑（緩刑五年），固非無見。
惟查：(一)、刑法第五十五條之牽連犯，須以所犯各罪彼此之間，在客觀上認其方法或
結果行為，與犯罪之目的行為，有不可分離之直接密切關係為要件。倘若原判決所載
事實不虛，則被告於詐欺取得林源清交付之支票後，迄未將現金交付。嗣因林源清催
促甚急，為取信林源清，始變造先前款與他人之台中市第八信用合作社跨行款回
條聯影印後交付林源清；並偽造林玉菁為發票人之上開六十萬元支票交付林源清，以
資取信之行為，是否係完成詐欺行為後，另行起意犯行使變造私文書及偽造有價證券
二罪﹖自待究明。原判決認被告所犯詐欺、行使變造私文書及偽造有價證券三罪間，
有方法結果之牽連關係，而從較重之偽造有價證券罪處斷，未據詳予述其何以成立
牽連犯關係之理由，已嫌欠洽。(二)、刑法第五十九條之酌量減輕其刑，必須犯罪另有
特殊之原因與環境等情形，在客觀上足以引起一般同情，認為即予宣告法定低度刑期
尤嫌過重者，始有其適用。原判決以被告因其父經營之工廠週轉不靈致蹈法網，如處
以法定最低刑期，仍嫌過重，其犯罪之情狀堪予憫恕，應依刑法第五十九條酌減其刑
。對被告觸犯本件之罪，究竟有何特殊原因與環境等因素，在客觀上足以引起一般同
情，並未詳加說明，猶有判決不載理由及適用法則不當之違法。檢察官上訴意旨執以
指摘原判決不當，尚非全無理由，應認有撤銷發回更審之原因。
據上論結，應依刑事訴訟法第三百九十七條、第四百零一條，判決如主文。
中      華      民      國    八十五    年      四      月    二十五    日
                              最高法院刑事第八庭
                                  審判長法官  紀  俊  乾
                                        法官  吳  雄  銘
                                        法官  劉  敬  一
                                        法官  洪  清  江
                                        法官  李  璋  鵬
      右正本證明與原本無異
                                              書  記  官
中      華      民      國    八十五    年      五      月      一      日


司法院資訊處製作；財團法人民間司法改革基金會備份。
